【裁判字號】    92,交抗,98
【裁判日期】    920227
【裁判案由】    違反道路交通管理處罰條例
【裁判全文】
臺灣高等法院刑事裁定                              九十二年度交抗字第九八號
    抗告人即
    受處分人    甲○○
右抗告人因違反道路交通管理處罰條例案件，不服台灣士林地方法院中華民國九十一
年十二月二十五日裁定（九十一年度交聲字第九二四號），提起抗告，本院裁定如左
：
    主  文
抗告駁回。
    理  由
一、本件抗告意旨略以：一般依道路交通管理處罰條例第五十三條處罰時，皆處以最
    低之新臺幣一千八百元罰鍰，何以對抗告人竟處以最高之五千四百元罰鍰，況抗
    告人在拒絕簽收舉發通知單時，警員未告知此舉會發生視同抗告人已收受該通知
    單之效果，為此提起抗告云云。
二、按交通違規事件之裁罰，性質上屬於交通行政主管機關本於職權就公法上具體事
    件所為之決定而對外直接發生法律效果之單方行政行為；關於其新舊法之適用原
    則，參酌行政法院五十六年度判字第八一號判例意旨「本件原告行為時尚在舊所
    得稅法施行期間，實體上固應適用舊法，但被告官署稽徵程序係開始於現行所得
    稅法令公布施行以後，程序上即應適用新法」所示，係採「實體從舊，程序從新
    」之原則。次按違反道路交通管理事件統一裁罰標準及處理細則亦於九十一年八
    月三十日經交通部交路發字第０九一Ｂ００００九一號令及內政部臺內警字第０
    九一００七六二九七號令會銜修正發布全文，將法規名稱改為違反道路交通管理
    事件統一裁罰基準及處理細則，而於同年九月一日施行。然本件抗告人行為時之
    日期為九十一年三月一日，而斯時新法既尚未施行或修正，依前揭「實體從舊」
    原則，本件自應適用行為時即修正前之舊法，尚無新舊法之比較問題 (是以下所
    引違反道路交通事件統一裁罰標準及處理細則條文均係九十一年九月一日修正施
    行前之舊法)，核先敘明。
三、又，汽車駕駛人，行經有燈光號誌管制之交岔路口闖紅燈者，處新臺幣一千八百
    元以上五千四百元以下罰鍰，行為時道路交通管理處罰條例第五十三條定有明文
    ，且汽車駕駛人駕駛汽車違反道路交通管理處罰條例第五十三條規定者，除應依
    該條所規定之罰鍰處罰外，並予記違規點數三點，同條例第六十三條第一項第三
    款亦有規定。
四、本件抗告人甲○○於九十一年三月一日二十三時十五分許，駕駛車號五Ｃ－九九
    ０號營業小客車，沿臺北市○○○路北往南方向行駛，途經復興南路與和平東路
    設有燈光號誌管制之交岔路口，明知其行進方向之燈光號誌係禁止通行之紅燈號
    誌，竟闖紅燈違規迴轉，而為臺北市政府警察局大安分局臥龍派出所警員謝璟瑞
    發現後攔停制止，並以抗告人有違反行為時道路交通管理處罰條例第五十三條規
    定之行為掣單舉發。因抗告人拒絕簽收警員所開立之舉發違反道路交通管理事件
    通知單（下稱舉發通知單），經警員在舉發通知單上載明抗告人拒絕簽收之事由
    後，依違反道路交通管理事件統一裁罰標準及處理細則第十一條第一項第一款規
    定，視為抗告人已經收受該通知單。嗣抗告人未依限自行到案，原處分機關乃依
    道路交通管理處罰條例第五十三條、第六十三條第一項第三款規定（均舊法）及
    違反道路交通管理事件統一裁罰標準及處理細則第四十四條第一項規定按裁罰標
    準表於九十一年六月十二日從重逕行裁處異議人罰鍰五千四百元並予記違規點數
    三點。該裁決書並於同年月二十日送達抗告人，抗告人收受後，於同年七月二日
    向原處分機關提出申訴，原處分機關函請舉發機關調查結果，仍認抗告人有上開
    違規行為，函覆受處分人，抗告人乃又另行於同年七月三十一日書具聲明異議狀
    ，聲明異議。
五、本件抗告人雖於九十一年六月二十日即已收受原處分機關之裁決書，而於同年七
    月三十一日始提出聲明異議狀，惟其於六月二十日收受裁決書後，已經於二十日
    內之同年七月二日向原處分機關提出對於裁決書內容表示不服之交通違規案件陳
    述書，應認已有對原處分為異議之意思表示，而解為係於二十日不變期間內之合
    法異議。雖原處分機關將之視為申訴而轉送原舉發機關調查，要不因而使受處分
    人期間內合法之異議，轉變為不合法，應先敘明。
六、原審訊據抗告人矢口否認其有右開闖紅燈之違規行為，辯稱：伊沒有闖紅燈，係
    警員舉發錯誤云云，然查：證人即舉發警員謝璟瑞於原審到庭證稱：「當天我確
    實是在 (科技大樓)捷運站旁約五十公尺的麥當勞攔停取締受處分人的，我是看
    到受處分人在迴轉時，和平東路東西向的燈號是綠燈，此時復興南路應該是紅燈
    才對，不可能為左轉燈號，所以認定抗告人是違規迴轉」等語，因交通警員掣單
    舉發違反道路交通管理處罰條例所列之違規事實，本質上為行政處分，係公務員
    基於職務上權力，依法就特定之具體事件所為具有公法上效果之單方行政行為，
    基於公務員為公法上行為具有公信力之原則，該行政處分當可被推定為真正，其
    據以依法處分之事實認定亦為真正無誤，此與民事訴訟法第三百五十五條第二項
    規定：「文書依其程式及意旨得認作公文書者，推定其為真正」之情形相同，本
    此公信原則，乃立法者賦予行政機關制定違反道路交通事件統一裁罰標準及處理
    細則，使勤務警員得當機處分（如該細則第二十三條）以達其維護交通秩序、安
    全之行政目的，反之，若謂公務員一切行政行為均需預留證據以證其實，則國家
    行政勢必窒礙難行，據此，刑事訴訟法就犯罪證據有關之規定中與屬行政秩序罰
    之交通違規裁罰本質不合之部分，自不在準用之列，從而，抗告人既未就執勤警
    員之舉發有誤提出相關證據以供調查，本院經查亦無任何證據足資證明其有捏造
    事實違法取締之情事，則執勤警員本其維護交通秩序、安全職責所為之舉發，自
    應受到合法、正確之推定。從而，抗告人空言否認其未闖紅燈云云，不足採信。
七、本件抗告人確實有於右開時地駕駛汽車闖紅燈之違規行為，原審因認原處分機關
    依道路交通管理處罰條例第五十三條、第六十三條第一項第三款規定，裁處抗告
    人五千四百元罰鍰，並記違規點數三點，核無違誤，乃裁定駁回抗告人在原審之
    異議，經核原裁定認事用法，尚無違誤。抗告人仍執前詞指摘原裁定不當，為無
    理由，應予駁回。
據上論結，應依道路交通管理處罰條例第八十九條，刑事訴訟法第四百十二條，裁定
如主文。
中    華    民    國      九十二    年       二       月     二十七     日
                              臺灣高等法院交通法庭
                                  審判長法  官  陳  祐  治
                                        法  官  王  炳  梁
                                        法  官  楊  炳  禎
右正本證明與原本無異。
不得再抗告。
                                        書記官  廖  素  花
中    華    民    國      九十二    年       三       月        六      日


司法院資訊處製作；財團法人民間司法改革基金會備份。
